臺灣宜蘭地方法院刑事判決　　　　　　　 94年度易緝字第3號
公　訴　人　臺灣宜蘭地方法院檢察署檢察官
被　　　告　甲○
　　　　　　　　　大陸
　　　　　　　　　旅行證號碼：.
上列被告因偽造文書案件，經檢察官提起公訴（89年度偵字第
2103號），本院判決如左：
    主  文
甲○無罪。
    理  由
一、公訴意旨略以：被告甲○（大陸地區人民）與同案被告吳明
    春（業經判決無罪確定）於民國87年12月間在大陸地區福建
    省福州市結婚。二人均明知斯時甲○身懷之胎兒並非受孕自
    吳明春，竟在甲○於88年7 月8 日產下男嬰吳文輝後，基於
    共同使公務員登載不實事項之犯意聯絡，由吳明春持吳文輝
    之出生證明及甲○之來臺證件，於88年7 月22日（起訴書誤
    植為89年5 月22日）至宜蘭縣礁溪鄉戶政事務所，向承辦人
    員佯稱吳文輝係其與甲○所生之子，使承辦之公務員在其職
    務上掌理之公文書戶口名簿上為不實之登載，足以生損害於
    戶政機關對於戶政管理之正確性。因認被告甲○涉犯刑法第
    214條使公務員登載不實事項於公文書罪嫌。
二、按犯罪事實應依證據認定之，無證據不得認定犯罪事實，又
    不能證明被告犯罪者，應諭知無罪之判決，刑事訴訟法第15
    4 條第2 項、第301 條第1 項分別定有明文。又按刑事訴訟
    法上所謂認定犯罪事實之證據，係指足以認定被告確有犯罪
    行為之積極證據而言，如未能發現相當證據或證據不足以證
    明，自不得以推測或擬制之方法，以為裁判之基礎，最高法
    院29年上字第3105號及40年臺上字第86號分別著有判例；再
    按認定不利於被告之事實，須依積極證據，苟積極證據不足
    為不利於被告事實之認定，即應為有利於被告之認定，更不
    必有何有利之證據，最高法院著有30年上字第816 號判例可
    資參照，合先敘明。
三、公訴意旨認被告甲○涉犯刑法第214 條之罪名，無非以：被
    告甲○於警詢中坦承上情，及同案被告吳明春於警訊、偵查
    中之自白，復有卷附吳文輝之出生證明書、戶口名簿、被告
    甲○及同案被告吳明春之入出境資料等為其主要論據。然訊
    據被告甲○固不否認與同案被告吳明春於87年12月間在大陸
    結婚，及同案被告吳明春持吳文輝之出生證明及被告甲○之
    來臺文件至戶政事務所辦理
    春為吳文輝之生父等情，惟否認有何偽造文書之犯行，辯稱
    ：在婚前即與吳文輝發生性關係，吳文輝確為吳明春之親生
    子，且吳明春也說孩子是他的，後因與吳明春吵架始將吳文
    輝帶回大陸交由母親照顧撫養，伊並無偽造文書等語。經查
    ：
(一)被告甲○業於警詢中坦承：「（警問：吳文輝是否為你與吳
    明春之婚生子女？）不是，是我與在與吳明春認識之前就已
    經懷孕了。」（見被告甲○89年6 月27日警詢筆錄、偵查卷
    第5 頁背面第6 行至第7 行)、 「我剛與吳明春認識（87年
    11月底）時已發現有懷孕，我原本想不要孩子，是吳明春說
    要小孩子，所以我才來台灣後生下小孩。」（見被告甲○89
    年7 月2 日警詢筆錄、偵查卷第7 頁倒數第1 、2 行）、「
　  （問：吳文輝你與何人懷孕生下的？是大陸人士或台灣人？
    ）是與不知名之台灣商人所懷的小孩。」（見被告甲○89年
    7 月2 日警詢筆錄、偵查卷第7 頁背面第1 、2 行）等情，
    核與同案被告吳明春於警詢中所述：「（問：甲○所生之兒
    子吳文輝是否你親生？）不是」、「因為我自己沒有兒子所
    以想要收養變自己的兒子，沒有收取任何傭金。」、「（問
    ：吳文輝的親生父親是何人？）不知道。」（以上見吳明春
    89年6 月27日警詢筆錄、偵查卷第3 頁背面至第4 頁正面）
    等節相符，再佐以被告甲○分娩時妊娠週數為36週，吳文輝
    出生時體重則有3180公克，有板橋國泰醫院於89年12月8 日
    以板橋國泰法案字第89004 號函檢送之病歷資料及產科摘要
    存卷可參，而被告甲○係於88年7 月8 日產下吳文輝，據此
    回溯36週推算，被告甲○產下吳文輝之受胎期間應約於87年
    10月底、11月初左右，惟被告甲○與同案被告吳明春係於87
    年12月12日在福建省福州市登記，有經財團法人海峽交流基
    金會88核字第02403 號認證之結婚公證書影本一紙附卷存參
    ，再依同案被告吳明春之入出境資料所載，同案被告吳明春
    係於87年11月28日始第一次出境，而被告甲○於88年3 月23
    日第一次來台，顯見於被告甲○受胎懷有吳文輝之期間（即
    約於前述87年10月底、11月初），被告甲○與同案被告吳明
    春並無同床之事實，吳文輝自無可能為同案被告吳明春之親
    生子。再吳文輝於出生後約2 月餘之88年9 月23日即自台灣
    出境，嗣未曾再入境，而同案被告吳明春則自87年12月26日
    入境後未曾再出境，則同案被告吳明春與吳文輝嗣至90年7
    月間同案被告吳明春死亡間均未曾再見面，甚且同案被告於
    90年7 月死亡時，吳文輝亦未曾入境依習俗奔喪，實嚴重悖
    離經驗法則。足徵被告甲○於警詢中所為吳文輝並非其與同
    案被告吳明春所生之供述與事實相符，應堪採信。被告甲○
    嗣於本院審理中所為各項辯詞，均無實據。是吳文輝應非被
    告甲○自同案被告吳明春受胎所生之子，則被告甲○與同案
    被告吳明春於申報吳文輝之
    同案被告吳明春親生子之事實，應可認定。
(二)今應審究者，厥為被告甲○明知吳文輝非同案被告吳明春之
    親生子，仍將之申報為吳明春之親生子，是否涉有刑法第21
    4 條之使公務員登載不實罪。按「稱婚生子女者，謂由婚姻
    關係受胎而生之子女。」、「從子女出生日回溯第一百八十
    一日起至第三百零二日止，為受胎期間。能證明受胎回溯在
    前項第三百零二日以前者，以其期間為受胎期間。」、「妻
    之受胎，係在婚姻關係存續中者，推定其所生子女，為婚生
    子女。前項推定，如夫妻之一方能證明妻非自夫受胎者，得
    提起否認之訴。但應於知悉子女出生之日起一年內為之。」
    民法第1061條、第1062條及第1063條分別定有明文。申言之
    ，倘妻之受胎係在婚姻關係存續中者，本即推定其所生子女
    為婚生子女，受此推定之子女，在未依該條第2 項提起否認
    之訴，或雖提起而未受有勝訴之判決前，該子女在法律上不
    能不認為夫之婚生子女。司法院院字第1426號、第2773(一)、
    院解字第4082號(四)、最高法院23年上字第3473號判例可供參
    酌。準此，觀之被告甲○與同案被告吳明春係於87年12月12
    日在大陸結婚，而吳文輝則於88年7 月8 日出生，是揆諸首
    揭法條規定，被告甲○之受胎期間乃在其與同案被告吳明春
    婚姻存續關係中，吳文輝依法即屬被告甲○與同案被告吳明
    春之婚生子甚明。故被告甲○雖明知吳文輝非屬其與同案被
    告吳明春之親生子，惟因吳文輝之受胎期間既在其與同案被
    告吳明春婚姻關係存續中，是除依前開規定提起否認子女之
    訴獲得勝訴之判決前，吳文輝在法律上即不得謂非屬被告吳
    明春之婚生子，則被告甲○與同案被告吳明春依上開民法第
    10 63 條第1 項及
    吳明春之
    戶政機關對於戶政管理之正確性有何損害，自與刑法第214
    條之構成要件有間，顯難對之繩以刑法第214 條之罪名。
四、此外，本院復查無其他積極證據足資證明被告甲○有公訴人
    所指之犯行，亦無何證據足以認定其所為對戶政機關
    理之正確性造成損害，是被告甲○犯罪即屬不能證明，揆諸
    首揭判例意旨，因被告犯罪嫌疑不足，不能證明其犯罪，爰
    依法為其無罪判決之諭知。
據上論斷，應依刑事訴訟法第301條第1項，判決如主文。
本案經檢察官陳嘉瑜到庭執行職務
中　　華　　民　　國　　94　　年　　2 　　月　　2 　　日
                  臺灣宜蘭地方法院刑事第四庭
                      審判長法  官 林 惠 玲
                            法  官 劉 家 祥
                            法  官 郭 淑 珍
以上正本證明與原本無異。
如不服本判決，應於判決送達後10日內，向本院提出上訴狀（需
附繕本）。
                            書記官 林 慶 生
中　　華　　民　　國　　94　　年　　2 　　月　　5 　　日
